【裁判字號】    99,財管,59
【裁判日期】    991115
【裁判案由】    選任遺產管理人
【裁判全文】
臺灣桃園地方法院民事裁定              99年度財管字第59號
聲   請   人  財政部台灣省北區國稅局
法 定 代理人  乙○○
代   理   人  丙○○
被  繼 承 人  丁○○（亡）
上 一 人選任
遺 產 管理人  林清漢律師
關   係   人
即拋棄繼承人  辛○○
              甲○○
              庚○○
              己○○
              戊○○
關   係   人
即拋棄繼承人  壬○○
上   一   人
法 定 代理人  庚○○
                          919號12之2
上列聲請人聲請選任被繼承人丁○○（亡）之遺產管理人事件，
本院裁定如下：
    主  文
選任林清漢律師為被繼承人丁○○之遺產管理人。
准對被繼承人丁○○（男；民國42年04月02日出生；國民身分證
統一編號：Ｚ000000000號；生前最後住所：桃園縣龜山鄉○○村
○○鄰○○路136號4樓）大陸地區以外之繼承人為承認繼承之公示
催告。
聲請人應於收受本裁定之日起二十日內，將本裁定登載於公報、
新聞紙或其他相類之傳播工具。
如有被繼承人丁○○之大陸地區以外之繼承人，應自本公示催告
最後登載公報、新聞紙或其他相類之傳播工具之日起壹年零伍日
內向本院陳報承認繼承，如不於公示期限內申報承認繼承時，被
繼承人丁○○之遺產於大陸地區之繼承人依法繼承、清償債權並
交付遺贈物後有賸餘者歸屬國庫。
聲請程序費用由被繼承人丁○○之遺產負擔。
    理  由
一、按民法第1176條第6 項規定「先順序繼承人均拋棄其繼承權
    時，由次順序之繼承人繼承，其次順序繼承人有無不明或第
    四順序之繼承人均拋棄其繼承權者，準用關於無人承認繼承
    之規定。」；又繼承開始時，繼承人之有無不明者，由親屬
    會議於一個月內選定遺產管理人，並將繼承開始及選定遺產
    管理人之事由，向法院報明；親屬會議依前條規定為報明後
    ，法院應依公示催告程序，定六個月以上之期限，公告繼承
    人，命其於期限內承認繼承。無親屬會議或親屬會議未於前
    條所定期限內選定遺產管理人者，利害關係人或檢察官，得
    聲請法院選任遺產管理人，並由法院依前項規定為公示催告
    ，民法第1177條、第1178條第1 項、第2 項亦定有明文。
二、本件聲請意旨略以：被繼承人丁○○滯欠92年度綜合所得稅
    5,190元，經聲請人查詢被繼承人丁○○之戶籍資料始得知
    其已於民國95年5月8日死亡，其第一至第四順位之法定繼承
    人均已聲請拋棄繼承，業經鈞院以95年度繼字第603 號准予
    備查在案，且未於法定期間內召開親屬會議以選定遺產管理
    人，又據財產資料歸屬清單所列，被繼承人丁○○尚遺有多
    筆土地，為免納稅義務人死亡，致稅捐繳款書無法送達，影
    響稅捐之徵收，聲請人係被繼承人之債權人，為利害關係人
    ，為確保債權之行使，爰提出財政部臺灣省北區國稅局欠稅
    總歸戶查詢情形表、財政部臺灣省北區國稅財產歸屬資料清
    單、金門縣地政局函暨其所附土地登記謄本14份、財政部臺
    灣省北區國稅局個人戶籍資料查詢清單、本院家事法庭通知
    函及被繼承人繼承系統表等影本為證，聲請選任被繼承人丁
    ○○之遺產管理人，並同意以有意願之桃園律師公會登錄之
    林清漢律師擔任之等語。
三、經查聲請人上開主張，業據其提出上列書件為證，並經本院
    依職權調取95年度繼字第603號拋棄繼承案卷核閱屬實，而
    被繼承人死亡迄今已逾3個月，其繼承人均已依法聲明拋棄
    繼承權，且未依法召開親屬會議以選任遺產管理人為被繼承
    人處理債務，有本院家事紀錄科查詢表在卷可憑，堪信聲請
    人之主張為真實。準此，被繼承人所遺財產，現確係處於無
    人繼承、無人管理之狀態，是本件確有為被繼承人所遺財產
    選任遺產管理人之法律依據與必要。
四、另按遺產管理人之設，旨在管理、保存及清算遺產，以免遺
    產散失，是遺產管理人具有相當之公益色彩；又選任遺產管
    理人，除慮及管理遺產之公平性外，仍須考慮其適切性，亦
    即可對其遺產、遺債之情形瞭解較深，且與遺債債權人無利
    害共同關係而得忠誠處理者，為優先選任。經查對被繼承人
    之遺產、遺債情形了解最深者，莫過於已拋棄繼承之被繼承
    人的遺族，惟經本院徵詢其等之意見後，迄無人表示願意擔
    任遺產管理人。另核桃園律師公會推薦之林清漢先生為執業
    律師，亦有意願擔任本件被繼承人丁○○之遺產管理人，此
    有該公會函在卷可憑。參諸林清漢先生既是執業律師，自具
    有相當的法律專業知識及能力，本其職業道德，應可期其能
    秉持專業精神來擔當此具有公益性質之遺產管理人，故如選
    任林清漢律師為本件被繼承人丁○○所遺遺產之遺產管理人
    ，應屬適當，爰依首揭規定指定之並依法為公示催告內容之
    諭知。
五、依非訟事件法第157 條，裁定如主文。
六、如不服本裁定，應於送達後10日內向本院提出抗告狀，並應
    繳納抗告費用新台幣1,000 元。
中    華    民    國    99    年    11    月    15    日
                        家事法庭司法事務官  黃珮娟
上列正本證明與原本無異。

司法院資訊處製作；財團法人民間司法改革基金會備份。
